【裁判字號】    99,司養聲,84
【裁判日期】    991027
【裁判案由】    養父母死亡後許可終止收養
【裁判全文】
臺灣桃園地方法院民事裁定            99年度司養聲字第84號
聲  請  人
即被收養人  甲○○
相  對  人
即  收養人  彭漢章    已歿）.
            彭鄧九妹  已歿）.
上列聲請人養父母死亡後聲請許可終止收養關係事件，本院裁定
如下：
    主  文
許可終止聲請人甲○○（男，民國○○年○月○○日生，身分證統一
編號：Ｚ000000000號），與彭漢章（男，民國前13年6月24日生
）、彭鄧九妹（女，民國前14年3月17日生）間之收養關係。
聲請程序費用由聲請人負擔。
    理  由
一、本件聲請意旨略以：聲請人即被收養人甲○○於民國56年9
    月5日為收養人彭漢章（男，民國前13年6月24日生）、彭鄧
    九妹（女，民國前14年3月17日生）共同收養，惟收養人彭
    鄧九妹已先於民國67年10月26日死亡，另一收養人彭漢章後
    於79年8月22日死亡，當初辦理收養主要是為了讓聲請人從
    祖母的姓氏，而聲請人於被收養後，仍與本生父母同住生活
    ，未曾與養父母同住，且養父母生前亦另有子女，本件終止
    收養並無顯失公平情形，爰依民法第1080條之1第1項之規定
    ，聲請終止與養父母彭漢章、彭鄧九妹間之收養關係等語。
二、按「養父母死亡後，養子女得聲請法院許可終止收養關係。
    」；「法院認終止收養顯失公平者，得不許可之」，民法第
    1080條之1第1項、第4項分別定有明文，此立法目的乃在保
    護子女利益，使子女在養父母死亡後，仍有聲請法院許可終
    止收養之機會。又「民法第1080條第2項、第1080條之1第1
    項所定聲請認可、許可終止收養事件，由養子女住所地之法
    院管轄」，非訟事件法第136條亦有明文。
三、查本件聲請人甲○○主張其前由收養人彭漢章、彭鄧九妹共
    同收養，惟其養母彭鄧九妹於67年10月26日死亡、養父彭漢
    章亦於79年08月22日死亡之事實，業據提出戶籍謄本為證，
    足信為真。復經聲請人到庭陳述略稱：「我祖父是入贅我祖
    母，我祖父原本沒有改姓，我父親四個兄弟也沒有改姓，我
    父親只有把我改姓，而我沒有結婚，所以希望可以改回本身
    父母姓氏，因未婚故所有的祭祀活動我也沒有辦法去，且改
    姓後還是與親生父母同住，於養父母過世時亦無繼承任何財
    產」等語，另據關係人乙○○即聲請人之弟到庭陳稱略以：
    「聲請人被收養時未與收養人同住，只是名義收養而已，且
    收養人有其他子女，不會影響其血脈傳承，另兄弟姊妹們亦
    均同意聲請人終止本件收養關係」等語（均見本院99年10月
    15日訊問筆錄），足見收養人並未與聲請人共同生活，僅係
    徒具收養之名而無收養之實，且收養人尚有其他子女可延續
    其香火，此亦有聲請人提出之戶籍謄本在卷可稽。綜上所述
    ，本件聲請人請求終止其與收養人彭漢章、彭鄧九妹間之收
    養關係，經核並無顯失公平之處，於法亦無不合，爰依前揭
    規定許可之。
四、依非訟事件法第21條第1項前段，爰裁定如主文。
五、如對本裁定抗告須於裁定送達後10日內向本院提出抗告狀，
    並繳納抗告裁判費新台幣1,000 元。
中    華    民    國    99    年    10    月    27    日
                    家事法庭司法事務官  黃珮娟
上列正本證明與原本無異。

司法院資訊處製作；財團法人民間司法改革基金會備份。
